臺灣士林地方法院刑事判決　　　　　　　95年度易字第1246號
公　訴　人　臺灣士林地方法院檢察署檢察官
被　　　告　甲○○
上列被告因違反動產擔保交易法案件，經檢察官聲請簡易判決處
刑（95年度偵緝字第428 號），本院士林簡易庭認不宜以簡易判
決處刑（95年度士簡字第1102號），簽由本院改依通常程序審理
，本院經訊問被告後，被告為認罪之答辯，本院合議庭裁定認本
件宜由受命法官以簡式審判程序審理並判決如下：
    主  文
甲○○共同動產擔保交易之債務人，意圖不法之利益，將標的物
遷移，致生損害於債權人，處拘役貳拾日，如易科罰金以銀元
佰元即新台幣玖佰元折算壹日。
    事  實
一甲○○之父乙○○因在金融機構信用不佳，二人遂商議由甲○
  ○向嘉祥資融股份有限公司（下稱嘉祥公司）購買車牌號碼為
  BNF-592 號機車1 部，雙方於92年4 月16日簽訂分期付款條件
  買賣契約書，並由乙○○任連帶保證人，雙方約定總價款為新
  臺幣（下同）66,996元，甲○○先支付第一期款1,500 元，餘
  款65,496元，則約定自92年5 月12日起迄93年4 月12日止，每
  月為1 期，每期支付5,458 元（聲請簡易判決處刑書誤載為5,
  400 元，應予更正），在分期價款繳清前，該機車應放置於臺
  北市○○區○○路191 之1 號，為動產擔保交易之債務人。甲
  ○○於92年4 月16日取得上開機車後，隨即交付乙○○使用，
  於繳付4 期分期價款後，2 人竟共同基於意圖不法利益之犯意
  聯絡，自93年9 月12日第5 期繳款期限屆至起，即拒不繳付分
  期價款，並將為動產擔保交易標的物之前開機車遷移出原約定
  放置處所，致使嘉祥公司遍尋該自小客車未著，無法就該自小
  客車取償而受有損害。
二案經嘉祥公司訴由臺北市政府警察局內湖分局報請臺灣士林地
  方法院檢察署檢察官偵查聲請簡易判決處刑。
    理  由
一本件被告所犯非死刑、無期徒刑、最輕本刑為3 年以上有期徒
  刑之罪，或高等法院管轄第一審之案件，被告於本院準備程序
  中，就被訴事實為有罪之陳述，經告以簡式審判程序之旨，並
  聽取檢察官、被告之意見後，本院合議庭裁定由受命法官進行
  簡式審判程序，是本件之證據調查，依刑事訴訟法第273 條之
  2 規定，不受同法第159 條第1 項、第161 條之2 、第161 條
  之3 、第163 條之1 及第164 條至第170 條規定之限制，合先
  敘明。
二上揭事實，業據被告甲○○於偵訊及本院審理中坦承不諱，核
　與證人即告訴代理人丙○○於警詢所述相符，並有機器腳踏車
  新領牌照登記書、機車分期付款附條件買賣契約申請書、分期
  付款條件買賣契約書、催收動作紀錄報告表、嘉祥公司外訪回
  擲單、本票在卷可參。而依卷附台北市交通事件裁決所96年2
  月9 日北市裁一字第09632005700 號函檢送之違規查詢報表、
  裁決書（為乙○○於93年8 月4 日騎乘上開機車違規，遭裁決
  所裁罰之裁決書），堪認被告稱該車交予乙○○使用乙情，足
  以採信。又嘉祥公司於被告欠繳分期價款後，因被告已將該車
  遷移出原約定放置處所，致使嘉祥公司尋找該車未獲，無法依
  動產擔保交易法之相關規定，行使債權人取回占有標的物並就
  的物取償之權利，其因而受有損害自屬當然。本件事證明確，
  被告犯行洵堪認定，應依法論科。
三按被告行為後，刑法於94年2 月2 日修正公布，95年7 月1日
  施行，而刑法施行法亦於95年6 月14日增訂第1 條之1 。修正
  後刑法第2 條第1 項規定：「行為後法律有變更者，適用行為
  時之法律。但行為後之法律有利於行為人者，適用最有利於行
  為人之法律。」，係規範行為後法律變更所生新舊法律比較適
  用之準據法，於新法施行後，應適用修正後刑法第2 條第1項
  之規定，為「從舊從輕」之比較（此條項規定，僅係新、舊法
  之比較適用之宣示性指導原則，並非實體刑罰法律，自不生行
  為後法律變更之比較適用問題）。且比較時應就罪刑有關之共
  犯、未遂犯、想像競合犯、牽連犯、連續犯、結合犯，以及累
  犯加重、自首減輕暨其他法定加減原因（如身分加減）與加減
  例等一切情形，綜其全部罪刑之結果而為比較（最高法院95
  年第8 次刑事庭會議決議參照）。又比較適用最有利於行為人
  之法律，應就罪刑有關之一切情形，比較其全部之結果，而為
  一體之適用，不應一部分適用新法，一部分適用舊法（最高法
  院29年上字第964 號判例意旨參照）。經查：
  被告行為時之動產擔保交易法第38條之法定刑為「3 年以下
    有期徒刑、拘役或科或併科6 千元以下之罰金」。而被告行
    為時之刑法第33條第5 款係規定「罰金：1 元以上。」，惟
    95年7 月1 日修正公布施行之刑法第33條第5 款則規定：「
    罰金：新台幣1 千元以上，以百元計算之。」，比較修正前
    後之規定，以修正前之規定，較有利於被告。
  修正後刑法第28條關於成立共同正犯之標準，將原來共同正
    犯之共同「實施」犯罪，改為共同「實行」犯罪，剔除完全
    未參與犯罪相關行為之「實行」的「陰謀共同正犯」及「預
    備共同正犯」，是修正後之共同正犯之可罰性要件之範圍業
    已減縮。惟本件被告與乙○○具有犯意聯絡及行為分擔，不
    論依修正前或修正後之規定，均屬共同正犯，對被告並無有
    利或不利之情形，故毋庸比較新舊法，應逕行適用裁判時之
    法律（最高法院95年11月7 日第21次刑庭會議意旨參照）。
  刑法第31條第1 項身分共犯之規定，除將共同實施修正為共
    同實行外，並於但書增列「但得減輕其刑」，惟本件適用刑
    法第31條第1 項身分共犯者為乙○○，非被告，故此修正與
    被告本件犯行無涉，自無庸比較，應逕行適用裁判時之法律
    。
  綜合本件被告全部罪刑之結果而為比較，行為後修正之刑法
    並不較有利於被告，本件應適用行為時即修正前刑法之規定
    。
三核被告所為，係犯動產擔保交易法第38條之罪。乙○○雖非動
  產擔保交易之債務人，然其與具該身分之被告間，就上揭犯行
  有犯意聯絡及行為分擔，依刑法第31條第1 項、第28條，應為
  共同正犯。爰審酌被告素行良好（有臺灣高等法院被告前案紀
  錄表1 份在卷足稽），及其之犯罪目的、手段、對債權人所生
  損害、迄未付清所欠款項及其犯後坦承犯行，態度尚佳等一切
  情狀，量處如主文所示之刑，又修正前刑法第41條第1 項前段
  規定：「犯最重本刑為5 年以下有期徒刑以下之刑之罪，而受
  6 個月以下有期徒刑或拘役之宣告，因身體、教育、職業、家
  庭之關係或其他正當事由，執行顯有困難者，得以1 元以上3
  元以下折算1 日，易科罰金。」，而被告行為時之易科罰金折
  算標準，依95年7 月1 日修正條文施行前罰金罰鍰提高標準條
  例第2 條前段之規定（該條業經總統於95年5 月17日公布刪除
  ，並自95年7 月1 日失效），就其原定數額提高為100 倍折算
  1 日，則被告行為時之易科罰金折算標準，應以銀元100 元至
  300 元折算1 日，經折算為新臺幣後，係以新臺幣300 元至
  900 元折算為1 日；惟修正後之刑法第41條第1 項前段則規定
  ：「犯最重本刑為5 年以下有期徒刑以下之刑之罪，而受6 個
  月以下有期徒刑或拘役之宣告者，得以新臺幣1,000 元、2,00
  0 元或3,000 元折算1 日，易科罰金。」，比較修正前後之易
  科罰金折算標準，依刑法第2 條第1 項前段之規定，應適用修
  正前刑法第41條第1 項前段及修正前罰金罰鍰提高標準條例第
  2 條前段之規定，定其易科罰金之折算標準。
四據上論斷，應依刑事訴訟法第452 條、第299 條第1 項前段、
  第273 條之1 第1 項，動產擔保交易法第38條，刑法第2 條第
  1 項、第11條前段，第28條、第31條第1 項，修正前刑法第41
  條第1 項，修正前罰金罰鍰提高標準條例第2 條，判決如主文
  。
五本案經檢察官林宏松到庭執行職務。
六如不服本判決，應於判決送達後10日內，向本院提出上訴狀。
中　　華　　民　　國　　96　　年　　4 　　月　　13　　日
　　　　　　　　　刑事第四庭  法　官　    江翠萍
以上正本證明與原本無異。
如不服本判決，應於判決送達後10日內，向本院提出上訴狀。
                              書記官      陳慧玲
中　　華　　民　　國　　96　　年　　4 　　月　　13　　日
附錄本案論罪科刑法條：
動產擔保交易法第38條
動產擔保交易之債務人，意圖不法之利益，將標的物遷移、出賣
、出質、移轉、抵押或為其他處分，致生損害於債權人者，處3
年以下有期徒刑、拘役或科或併科6000元以下之罰金。
